【裁判字號】    97,訴,1031
【裁判日期】    980804
【裁判案由】    損害賠償
【裁判全文】
臺灣臺中地方法院民事判決  97年度訴字第1031號
原      告  甲○○
被      告  乙○○
            詠悅食品有限公司
                      統一編號.
法定代理人  丙○○
                      號
前2人共同訴訟代理人
            洪明立  律師
            廖健智  律師
複代理人    張智翔  律師
上當事人間損害賠償事件，本院於98年7月21日言詞辯論終結，
判決如下：
    主      文
被告應連帶給付原告新臺幣柒拾陸萬玖仟參佰肆拾柒元，及被告
乙○○民自國九十七年四月三十日起，被告詠悅食品有限公司自
九十七年五月三日起，均至清償日止，按週年利率百分之五計算
之利息。
原告其餘之訴駁回。
訴訟費用新台幣參萬貳仟參佰柒拾參元由被告連帶負擔百分之四
十，餘由原告負擔。
本判決原告勝訴部分，於原告以新台幣貳拾伍萬元為被告供擔保
後，得假執行，但被告如以新臺幣柒拾陸萬玖仟參佰肆拾柒元，
為原告預供擔保後，得免為假執行。
原告其餘假執行之聲請駁回。
    事實及理由
壹、兩造之聲明：
  一、原告：(一)被告等應連帶給付原告新台幣（下同）2,000,00
      0元，及自起訴狀送達被告之翌日起至清償日止，按年息
      5%計算之利息。(二)訴訟費用由被告等連帶負擔。(三)原告願
      供擔保，請准宣告假執行。
  二、被告：(一)原告之訴及假執行之聲請均駁回。(二)訴訟費用由
      原告負擔。(三)願供擔保請准免為假執行。
貳、原告起訴主張：被告乙○○係被告詠悅食品有限公司（下稱
    詠悅公司）所雇用之貨車司機，於民國95年4月21日上午11
    時45分許之上班時間，駕駛7B-0548號自小貨車，自台中縣
    大肚鄉○○路○段1429號之興隆物流中心內駛出時，本應注
    意左側有無來車之車前狀況，並隨時採取必要之安全措施，
    而依當時之情形並無不能注意之情事，竟仍疏未注意，貿然
    自該物流中心內駛出，致原告騎乘BH9-727號機車行駛至該
    物流中心前方時，遭被告乙○○之自小貨車車頭保險桿撞擊
    ，因而人車倒地，受有創傷性蜘蛛網膜下腔出血，左眼膜下
    出血並淤青、右膝後十字韌帶斷裂等傷害。原告計支出醫療
    費用27,655元、看護費用28,000元、減少勞動能力損失8,00
    0,000元（暫且請求賠償1,000,000元）之損害，並請求賠償
    慰撫金944,345元，爰依侵權行為損害賠償請求權，請求判
    決如聲明所示。
參、被告則以：對於原告主張之醫療費用27,655元、看護費用
    28,000元不爭執，惟原告就車禍之發生亦有過失，減少勞動
    能力損失部分，原告並無法證明每年減損500,000元，致其
    退休至少減少8,000,000元，而暫且請求連帶賠償1,000,000
    元，尚屬無據。又原告所請求慰撫金944,345元，衡情兩造
    之身分、地位及原告所受傷害顯屬過高等語，資為抗辯。
肆、經查：
  一、以下之事實為兩造所不爭，本院採為判決之基礎：
    (一)被告乙○○受雇於被告詠悅公司擔任貨車司機。
    (二)被告乙○○於95年4月21日上午11時45分許駕駛被告詠悅
      公司所有之7B-0548號自小貨車，沿台中縣大肚鄉○○路○
      段1429號之興隆物流中心內駛出中山路3段時，疏未注意
      車前狀況，撞擊原告所駕駛沿該中山路3段行駛至該物流
      中心前方之BH9-727號機車，導致原告人車倒地，受有創
      傷性蜘蛛網膜下腔出血，左眼膜下出血並淤青、右膝後十
      字韌帶斷裂等傷害。
    (三)上開車禍發生時，被告乙○○係在執行其受僱之職務。
    (四)原告因上述傷害支出醫藥費用27,655元、看護費用28,000
      元。
    (五)原告光華高職畢，務農，除自己耕種外，亦幫忙別人代為
      耕種。
  二、按因故意或過失，不法侵害他人之權利者，負損害賠償責
      任；受僱人因執行職務，不法侵害他人之權利者，由僱用
      人與行為人連帶負損害賠償責任，民法第184條第1項前段
      、第188條第1項前段分別定有明文。又汽車行駛時，駕駛
      人應注意車前狀況，並隨時採取必要之安全措施，道路交
      通安全規則第94條第3項定有明文。被告乙○○於前揭時
      間、地點，駕駛7B-0548號自小貨車疏未注意車前狀況，
      致原告之重型機車行經肇事地點時，撞擊被告乙○○之自
      小貨車左前車頭保險桿，此為兩造所不爭執，並經調取本
      院96年度沙交簡字第130號卷核屬實；另經函臺灣省臺中
      縣區車輛行車事故鑑定委員會鑑定結果，亦認：「乙○○
      駕駛7B-0548號用自小貨車路旁車道欲右轉未讓車道上直
      行來車先行，為肇事原因。甲○○駕駛BH9-727號普通重
      型機車無肇事因素。」，有該會臺中縣區970370號鑑定意
      見書在卷可稽，被告等主張原告就車禍之發生與有過失一
      節，並非可採。被告乙○○之駕車行為既有過失，其過失
      與原告之傷害並有相當之因果關係，而被告乙○○車禍發
      生時，係在執行受僱之職務，從而原告依侵權行為損害賠
      償請求權，請求被告被告乙○○、詠悅公司應連帶負損害
      賠償責任，核屬正當。
  三、除兩造所不爭之醫藥費27,655元、看護費28,000元外，就
      原告請求賠償之項目，分項說明於後：
    (一)減少勞動能力損失1,000,000元部分：關於原告因本件車
      禍喪失勞動能力之程度，經囑臺灣大學醫學院附設醫院環
      境職業醫學部鑑定結果，認：「……林先生於95年4月21
      日發生機車事故受傷，當天即至光田醫院急診住院，診斷
      為頭部創傷合併有硬膜外顱內出血，右側後十字韌帶及右
      側膝內韌帶斷裂、左側眼部挫傷，於96年4月27日在秀傳
      醫院進行右膝關節鏡手術」、「……97年12月17日（門診
      鑑定當日）雙側膝部Ｘ光檢查顯示有輕度的退化性關節炎
      且右膝髕上滑液囊有輕微的液體囤積之情形，和95年4月
      11日之膝部關節病變並無明顯惡化之情形」、「本院進行
      林先生之動態評估測驗時，期間其並未表示有暈眩與頭疼
      之情形，測驗結束後亦未有上述情形及膝傷處不適情形之
      增減，顯示此傷病的復原已達穩定且可調適此傷所遺留的
      症狀」、「根據工作能力評估，發現林先生的移動、平衡
      、姿勢的能力落在常模百分位數5以下，但由於動作表現
      品質大部分落在尚可與良好的等級，顯示個案此三項的工
      作能力速度較慢，但不造成動作表現上的困難。然而其中
      因右膝關節活動限制，影響其下蹲的能力。由於林先生為
      自耕農，其工作項目大部分可依自己能力作調整，判斷其
      傷病僅輕微影響其工作能力」、「最後調整目前年齡，為
      12%障害，相當於勞動能力損失總共12%」等語（詳本院卷
      第42頁），按上開鑑定報告既已審酌原告平日勞動之性質
      、傷病情形已達穩定且可調適傷後所遺留之症狀，及後遺
      留後遺症影響其工作之程度，而認原告勞動能力損失計12
      %，自屬可信。再原告務農，雖主張估計每年損失500,000
      元，惟為被告所否認，且迄未提出證據以資證明，惟原告
      確受有勞動能力損失一事，則屬明確之事，依基本工資17
      ,280 元計，原告每年減少勞動能力之損失為24,883元（
      17,280×12%×12＝24,883），依據勞動基準法規定年滿
      65歲為強制退休年齡，而原告於車禍發生時滿44歲，至強
      制退休時以尚能工作21年計，依霍夫曼式計算法扣除中間
      利息（首期給付不扣除中間利息）核計其金額為363,692
      元，其計算方式為：：（24,883×14.00000000〔此為21
      年之霍夫曼係數〕）=363,692（小數點以下四捨五入）。
    (二)慰撫金部份：又以受有精神上之痛苦，而請求慰藉金之賠
      償，其核給之標準，須斟酌雙方之身分、資力與加害程度
      及其他各種情形核定相當之數額。所謂「相當」，應以實
      際加害情形與其名譽影響是否重大及被害人之身分、地位
      與加害人之經濟情況等關係定之。原告車禍發生時為44歲
      ，以從事農耕為業，並有2筆土地，且於農暇之餘參加各
      類運動競賽充實其生活，而今原告因本件車禍受有創傷性
      蜘蛛網膜下腔出血，左眼膜下出血並淤青、右膝後十字韌
      帶斷裂等傷害，而於95年4月21日起至97年11月28日止入
      出院多次以及出院後須忍受身體疼痛，則其精神上及身體
      上受莫大痛苦及重大負擔，且原告因傷住進光田醫院時，
      並經醫師發出病危通知書（本院卷第123頁），所受傷害
      程度非輕，而被告乙○○受僱於被告詠悅公司擔任司機，
      係受僱工作領取薪資之勞力作，被告詠悅公司則係營利事
      業單位。本件審酌上情，認原告請求賠償慰撫金944,345
      元仍屬過高，應係350,000元方屬允當。
  四、按損害之發生或擴大，被害人與有過失者，法院得減輕賠
      償金額或免除之，民法第217條第1項定有明文。經查，本
      件事故之發生係被告乙○○行經肇事地點，本應注意左側
      有無來車之車前狀況，卻疏未注意，即貿然自該物流中心
      內駛出，以致與原告所騎乘BH9-727號機車發生碰撞等情
      ，業經本院96年度沙交簡字第130號刑事確定判決認定在
      案，又依據上開臺灣省臺中縣區車輛行車事故鑑定委員會
      鑑定結果，亦認：「甲○○駕駛BH9-727號普通重型機車
      無肇事因素。」有該會臺中縣區970370號鑑定意見書在卷
      可稽，被告主張原告就車禍之發生與有過失，尚非可採。
  五、從而，原告依侵權行為損害賠償請求權，請求被告連帶給
      付819,347元（27,655＋28,000＋363,692＋350,000＝769
      ,347），並自起訴狀繕本送達之翌日（被告乙○○為97年
      4月30日，被告詠悅公司為97年5月3日）至清償日止，按
      法定利率計付遲延利息，於法有據，應予准許，逾此部分
      之請求，則無理由，應予駁回。
  六、本件訴訟費用計原告所繳納之第一審裁判費新台幣20,800
      元、國立臺灣大學醫學院附設醫院鑑定費8,573元，被告
      繳納之臺灣省臺中縣區車輛行車事故鑑定委員會鑑定費
      3,000元，計32,373元，由被告連帶負擔40%，餘由原告負
      擔。即除主文第一項之金額外，被告另應連帶賠償原告9,
      949元〔 (20,800＋8,573)×40%－3,000×60%＝9,949〕
      。
  七、本件原告及被告分別陳明願供擔保，請准為假執行及免為
      假執行之宣告，就原告勝訴部分，經核尚無不符，爰分別
      酌定相當之擔保金額併宣告之。至於原告敗訴部分，其假
      執行之聲請，無所依附，應予駁回。
陸、據上論結，原告之訴為一部有理由，一部無理由，依民事訴
    訟法第85條第2項、第390條第2項、第392條第2項，判決如
    主文。
中    華    民    國    98    年    8     月    4     日
                  民事第四庭    法  官  王  銘
正本係照原本作成。
如對本判決上訴，須於判決送達後20日內向本院提出上訴狀。
中    華    民    國    98    年    8     月    4     日
                                書記官  廖春玉


司法院資訊處製作；財團法人民間司法改革基金會備份。
